【裁判字號】    97,台非,145
【裁判日期】    970410
【裁判案由】    贓物
【裁判全文】
最高法院刑事判決              九十七年度台非字第一四五號
上  訴  人  最高法院檢察署檢察總長
被      告  甲○○
上列上訴人因被告贓物案件，對於台灣屏東地方法院中華民國九
十六年十月三十一日第一審確定簡易判決（九十六年度簡字第一
六三八號，聲請簡易判決處刑案號：台灣屏東地方法院檢察署九
十六年度偵緝字第四０七號），認為違法，提起非常上訴，本院
判決如下：
    主  文
原判決關於違背法令之部分撤銷。
    理  由
非常上訴理由稱：「按判決不適用法則或適用不當者，為違背法
令，刑事訴訟法第三百七十八條定有明文。復按『本條例施行前
，經通緝而未於中華民國九十六年十二月三十一日以前自動歸案
接受偵查、審判或執行者，不得依本條例減刑。』『本條例自中
華民國九十六年七月十六日施行。』中華民國九十六年罪犯減刑
條例第五條、第十六條分別定有明文。經查被告犯本案之罪後，
偵查中經台灣屏東地方法院檢察署於九十六年五月二十九日以屏
檢光和緝字第０五三七號通緝書發布通緝，有該通緝書附於台灣
屏東地方法院檢察署九十六年度偵字第二五０五號卷可按，嗣於
九十六年八月二十二日為行政院海岸巡防署海洋巡防總局第五海
巡隊緝獲，亦有台灣屏東地方法院檢察署九十六年度偵緝字第四
０七號卷可稽。被告既在中華民國九十六年罪犯減刑條例施行前
經通緝，又非自動歸案接受偵查，即不得依該條例規定予以減刑
，詎原確定判決依條例規定予以減刑，自有判決適用法則不當之
違法。案經確定，爰依刑事訴訟法第四百四十一條、第四百四十
三條提起非常上訴，以資糾正。」等語。
本院按判決不適用法則或適用不當者，為違背法令，為刑事訴訟
法第三百七十八條所明定。又民國九十六年七月四日公布，同年
七月十六日施行之中華民國九十六年罪犯減刑條例（下稱九十六
年罪犯減刑條例）第五條規定：「本條例施行前，經通緝而未於
中華民國九十六年十二月三十一日以前自動歸案接受偵查、審判
或執行者，不得依本條例減刑。」是以，有關通緝犯之減刑，自
應適用該條規定。凡九十六年七月十六日以前在訴訟程序各階段
經通緝之被告或受刑人，必須係於九十六年十二月三十一日以前
自動歸案者，始得適用上開條例減刑；如未自動歸案，而係通緝
到案者，自不在適用之列。經查被告於九十五年十一月間因涉犯
本案，經台灣屏東地方法院檢察署檢察官偵查，嗣該署以被告逃
匿為由，於九十六年罪犯減刑條例施行前之九十六年五月二十九
日發布通緝，被告於上開減刑條例施行後之九十六年八月二十二
日，經行政院海岸巡防署海洋巡防總局第五海巡隊緝獲，有台灣
屏東地方法院檢察署九十六年五月二十九日屏檢光偵（非常上訴
書漏載「偵」字）和緝字第０五三七號通緝書、行政院海岸巡防
署海洋巡防總局第五海巡隊九十六年八月二十三日洋局五偵字第
０九六００五二五六二號通緝案件移送書及被告之調查筆錄一份
在卷可稽。則被告犯刑法第三百四十九條第二項牙保贓物罪之犯
罪時間，雖在九十六年四月二十四日以前，惟其於九十六年罪犯
減刑條例施行前之九十六年五月二十九日經發布通緝後，並未於
該減刑條例施行後之九十六年十二月三十一日以前自動到案接受
偵查，依九十六年罪犯減刑條例第五條規定，自不得依該條例規
定予以減刑。原審未察，就被告犯上開牙保贓物罪（累犯），所
處有期徒刑六月，依前揭減刑條例第二條第一項第三款、第七條
及第九條規定，予以減刑（減為有期徒刑三月，如易科罰金以新
台幣一千元折算一日），有適用法則不當之違法。案經確定，非
常上訴意旨執此指摘，洵有理由，惟原判決尚非不利於被告，應
由本院將其關於違背法令之部分撤銷，以資糾正。
據上論結，應依刑事訴訟法第四百四十七條第一項第一款前段，
判決如主文。
中    華    民    國  九十七  年    四    月    十    日
                      最高法院刑事第十一庭
                          審判長法官  邵  燕  玲
                                法官  李  伯  道
                                法官  孫  增  同
                                法官  吳      燦
                                法官  李  英  勇
      本件正本證明與原本無異
                                      書  記  官
中    華    民    國  九十七  年    四    月   十六   日
                                                    m


司法院資訊處製作；財團法人民間司法改革基金會備份。
